【裁判字號】    97,上易,1489
【裁判日期】    970930
【裁判案由】    詐欺
【裁判全文】
臺灣高等法院臺中分院刑事判決        97年度上易字第1489號
上  訴  人  臺灣彰化地方法院檢察署檢察官
被      告  甲○○
被      告  辛○○
上列上訴人因被告等詐欺案件，不服臺灣彰化地方法院97年度易
字第208號中華民國97年5月20日第一審判決（起訴案號：臺灣彰
化地方法院檢察署96年度偵字第9476號），提起上訴，本院判決
如下：
    主  文
原判決關於甲○○、辛○○所犯如附表一編號3、4所示詐欺罪部
分及定應執行刑部分均撤銷。
甲○○、辛○○所犯如附表一編號3、4所示之詐欺罪，均各處如
附表一編號3、4「主文欄」所示之刑。
其餘上訴駁回。
主文第二項所處有期徒刑，與上訴駁回部分所處有期徒刑，甲○○、辛○○均應執行有期徒刑伍年。
    事  實
一、甲○○、辛○○與位在大陸地區之真實姓名、年籍均不詳綽
    號「胖子」之成年男子（下稱「胖子」）、綽號「小燕」之
    成年女子（下稱「小燕」），及下列犯罪事實欄一(一)至(十二)所
    示之真實姓名、年籍均不詳之成年人，各別共同基於意圖為
    自己不法所有之犯意聯絡，推由「胖子」先在臺灣地區各報
    紙分類廣告欄刊登廣告內容為：「有香港彩券局每期六合彩
    開獎內幕，可預知開獎號碼」等語，誘使不特定民眾依報紙
    廣告欄內所刊登之電話號碼與之聯繫，再由「小燕」負責接
    聽部分詐騙電話，佯以欲知六合彩明牌，須先加入會員，並
    繳交會費，要求受騙民眾將款項匯入指定帳戶，或主動致電
    不特定民眾，佯稱係該民眾之友人，因需款項急用，或出售
    六合彩明牌號碼，或出售健康衣物，要求受騙民眾將款項匯
    入指定之帳戶內後，復由「胖子」以電話通知甲○○轉知辛○○前往金融機構領取詐欺所得款項，並以其所有0000-000
    -000號行動電話與「胖子」聯繫後，將領得詐欺款項轉匯至
    「胖子」指定之帳戶，「胖子」再視當月詐欺所得之多寡，
    給付甲○○每月報酬新臺幣（下同）3萬至5萬元；辛○○則
    可獲得其所提領之詐欺所得款項之10％為報酬，分別於下列
    時、地為詐欺取財之犯行：
  (一)於民國96年5 月初某日，因丙○○前於閱覽「中國晨報」報
    紙，自廣告報紙得知之販賣六合彩明牌訊息，而撥打該廣告
    所刊登之電話號碼與真實姓名、年籍均不詳之自稱「林主任
    」之人（下稱「林主任」）聯絡後，「林主任」即以電話聯
    絡之方式，向丙○○佯稱，需先加入會員並繳費10萬元後，
    可提供六合彩明牌，丙○○不知有詐，誤信為真而陷於錯誤
    ，接續先於96年5月2日匯款10萬元至國泰世華銀行桃園分
    行，戶名明富鄂，帳號000000000000號之帳戶內；嗣因丙○○表示要求退費後，由真實姓名、年籍均不詳之自稱「吳
    小姐」之人（下稱「吳小姐」）承前揭詐欺犯意，續以電話
    向丙○○佯稱，如需退費，需先繳交保證金後，方得退費，
    丙○○不知有詐，誤信為真而陷於錯誤，於96年5月9日、96
    年5月10日各匯款10萬元、96年5月22日匯款5萬元、96年6月
    20日匯款12萬元、96年6月22日匯款15萬元至中國信託商業
    銀行南屯分行戶名游晨姿，帳號000000000000號之帳戶；於
    96年7月11日匯款12萬元、12萬元、96年7月18日匯款12萬元
    至三信商業銀行西屯分行，戶名游晨姿，帳號0000 000000
    號之帳戶內，上開詐欺所得之款項於匯入帳戶後，復由「胖
    子」以電話通知甲○○轉知辛○○前往金融機構領取詐欺所
    得款項，並將領得詐欺款項轉匯至「胖子」指定之帳戶。
  (二)於96年5月8日由真實姓名、年籍均不詳之成年男子，以電話
    聯絡之方式，向癸○○佯稱，需先匯款至指定帳戶後，可提
    供六合彩明牌，保證一定中獎，癸○○不知有詐，誤信為真
    而陷於錯誤，於96年5月8日匯款3萬2千元至國泰世華銀行桃
    園分行，戶名明富鄂，帳號000000000000號之帳戶內，上開
    詐欺所得之款項於匯入帳戶後，復由「胖子」以電話通知甲○○轉知辛○○前往金融機構領取詐欺所得款項，並將領得
    詐欺款項轉匯至「胖子」指定之帳戶。
  (三)因卯○○○前於96年4月底某日閱覽「中國新聞報」報紙，
    得知刊登之「販賣六合彩明牌」，而撥打該報紙所刊登之電
    話號碼與真實姓名、年籍均不詳之自稱「林先生」之人（下
    稱林先生）聯絡，該自稱「林先生」之人及真實姓名、年籍
    均不詳之成年女子先後向卯○○○佯稱，需先匯款加入會員
    後，可提供六合彩明牌，癸○○不知有詐，誤信為真而陷於
    錯誤，於96年5月3日匯款12萬元（起訴書誤載為20萬元）至
    國泰世華銀行桃園分行，戶名明富鄂，帳號000000000000
    號之帳戶內，上開詐欺所得之款項於匯入帳戶後，復由「胖
    子」以電話通知甲○○轉知辛○○前往金融機構領取詐欺所
    得款項，並將領得詐欺款項轉匯至「胖子」指定之帳戶。
  (四)於96年5月9日上午11時許，由真實姓名、年籍均不詳之成年
    女子以電話聯絡之方式，向寅○○佯稱，係寅○○之友人褚
    佩茹，因需款急用，請寅○○匯款至指定帳戶，寅○○不知
    有詐，誤信為真而陷於錯誤，於96年5月9日上午11時42分至
    設於臺中市之聯邦銀行自動櫃員機，以提款卡匯款方式，匯
    款2萬元至國泰世華銀行桃園分行，戶名明富鄂，帳號00000
    0000000號之帳戶內，上開詐欺所得之款項於匯入帳戶後，
    復由「胖子」以電話通知甲○○轉知辛○○前往金融機構領
    取詐欺所得款項，並將領得詐欺款項轉匯至「胖子」指定之
    帳戶。
  (五)於96年8月20日中午12時許，由真實姓名、年籍均不詳之成
    年人，以電話聯絡之方式，向戊○○佯稱，需先匯款至指定
    帳戶加入會員後，可提供六合彩明牌，戊○○不知有詐，誤
    信為真而陷於錯誤，於96年8月20日以林信佑名義匯款3萬6
    千元至永豐商業銀行德惠分行，戶名蔡耀諄，帳號00000000
    000000號之帳戶內，上開詐欺所得之款項於匯入帳戶後，復
    由「胖子」以電話通知甲○○轉知辛○○前往金融機構領取
    詐欺所得款項，並將領得詐欺款項轉匯至「胖子」指定之帳
    戶。
  (六)於96年8月20日某時許，由真實姓名、年籍均不詳之成年人
    ，以電話聯絡之方式，向庚○○佯稱，如欲購買六合彩明牌
    ，需先匯款至指定帳戶後，可提供六合彩明牌，庚○○不知
    有詐，誤信為真而陷於錯誤，於96年8月20日至設於苗栗縣
    頭份鎮之合作金庫銀行頭份分行匯款5千元至永豐商業銀行
    德惠分行，戶名蔡耀諄，帳號00000000000000號之帳戶內，
    上開詐欺所得之款項於匯入帳戶後，復由「胖子」以電話通
    知甲○○轉知辛○○前往金融機構領取詐欺所得款項，並將
    領得詐欺款項轉匯至「胖子」指定之帳戶。
  (七)因辰○○前於96年8月19日晚上7時許，在屏東縣林邊菜市場
    附近處，得知「出售健康衣服」之電話，而撥打電話與真實
    姓名、年籍均不詳之成年人聯絡，該人向辰○○佯稱，如欲
    購買健康衣服需先匯款後，方會寄送衣服，辰○○不知有詐
    ，誤信為真而陷於錯誤，於96年8月21日上午11時許，至設
    於屏東縣佳冬鄉之華南銀行佳冬分行，匯款3萬6千元至永豐
    商業銀行德惠分行，戶名蔡耀諄，帳號00000000000000 號
    之帳戶內，上開詐欺所得之款項於匯入帳戶後，復由「胖子
    」以電話通知甲○○轉知辛○○前往金融機構領取詐欺所得
    款項，並將領得詐欺款項轉匯至「胖子」指定之帳戶。
  (八)於96年8月21日某時許，由真實姓名、年籍均不詳之成年人
    ，以電話聯絡之方式，向乙○○佯稱，如欲購買六合彩明牌
    ，需先匯款至指定帳戶後，可提供六合彩明牌，乙○○不知
    有詐，誤信為真而陷於錯誤，於96年8月21日至設於南投縣
    南投市之臺灣銀行南投分行匯款5千元至永豐商業銀行德惠
    分行，戶名蔡耀諄，帳號00000000000000號之帳戶內，上開
    詐欺所得之款項於匯入帳戶後，復由「胖子」以電話通知甲○○轉知辛○○前往金融機構領取詐欺所得款項，並將領得
    詐欺款項轉匯至「胖子」指定之帳戶。
  (九)於96年9月5日某時許，由真實姓名、年籍均不詳之成年人，
    以電話聯絡之方式，向己○○佯稱，如欲購買六合彩明牌，
    需先匯款至指定帳戶後，可提供六合彩明牌，己○○不知有
    詐，誤信為真而陷於錯誤，接續於96年9月7日至設於彰化
    縣鹿港鎮之鹿港郵局匯款1萬8千元至合作金庫商業銀行美濃
    分行，戶名鍾菊梅，帳號0000000000000號之帳戶內；於
    96年9月12日至設於彰化縣鹿港鎮之第一商業銀行鹿港分行
    匯款3萬元至彰化銀行楊梅分行，戶名饒容福，帳號0000000
    0000000號之帳戶內；於96年9月13日至設於彰化縣鹿港鎮
    之第一商業銀行鹿港分行匯款9萬9千元至華南商業銀行楠梓
    分行，戶名胡德鴻，帳號000000000000號之帳戶內；於96
    年9月14日至設於彰化縣鹿港鎮之第一商業銀行鹿港分行匯
    款9萬元至高雄銀行桂林分行，戶名陳天財，帳號000000000
    000帳戶內；於96年10月4日至設於彰化縣鹿港鎮之鹿港信
    用合作社匯款7萬元至華南商業銀行三峽分行，戶名姚正文
    ，帳號000000000000號之帳戶內；於96年10 月4日至設於
    彰化縣鹿港鎮之鹿港信用合作社匯款7萬元至合作金庫商業
    銀行南高雄分行，戶名張智雄，帳號00000000 00000號之帳
    戶內，上開詐欺所得之款項於匯入帳戶後，復由「胖子」以
    電話通知甲○○轉知辛○○前往金融機構領取詐欺所得款項
    ，並將領得詐欺款項轉匯至「胖子」指定之帳戶。
  (十)於96年9月30日上午10時許，由真實姓名、年籍均不詳之成
    年人，以電話聯絡之方式，向壬○○佯稱，如欲購買六合彩
    明牌，需先匯款至指定帳戶後，可提供六合彩明牌，壬○○
    不知有詐，誤信為真而陷於錯誤，於96年10月2日至設於高
    雄縣之燕巢鄉農會鳳雄辦事處匯款1萬5千元至華南商業銀行
    三峽分行，戶名姚正文，帳號000000000000號之帳戶內，上
    開詐欺所得之款項於匯入帳戶後，復由「胖子」以電話通知
    甲○○轉知辛○○前往金融機構領取詐欺所得款項，並將領
    得詐欺款項轉匯至「胖子」指定之帳戶。
  (十一)於96年9月6日上午10時許，由真實姓名、年籍均不詳之成年
    人，以電話聯絡之方式，向子○○佯稱，如欲購買六合彩明
    牌，需先匯款至指定帳戶後，可提供六合彩明牌，子○○不
    知有詐，誤信為真而陷於錯誤，接續於96年9月6日至金融
    機構匯款2萬9千元至華南商業銀行三峽分行，戶名姚正文，
    帳號000000000000號之帳戶內；於96年9月13日至金融機
    構匯款5萬元至華南商業銀行三峽分行，戶名姚正文，帳號
    000000000000號之帳戶內，上開詐欺所得之款項於匯入帳戶
    後，復由「胖子」以電話通知甲○○轉知辛○○前往金融機
    構領取詐欺所得款項，並將領得詐欺款項轉匯至「胖子」指
    定之帳戶。
  (十二)於96年8月9日上午10時許，由真實姓名、年籍均不詳之成年
    人，以電話聯絡之方式，向丑○○佯稱，如欲購買六合彩明
    牌，需先匯款至指定帳戶後，可提供六合彩明牌，丑○○不
    知有詐，誤信為真而陷於錯誤，接續於96年8月9日至京城
    銀行大林分行匯款2萬8千元至板信商業銀行後埔分行，戶名
    邱瑞敏，帳號00000000000000號之帳戶內；於96年8月23
    日至京城銀行大林分行匯款5萬2千元至合作金庫商業銀行西
    臺中分行，戶名劉德賜，帳號0000000000000號之帳戶內；
    於96年8月24日至京城銀行大林分行匯款6萬元至渣打國際
    商業銀行大園分行，戶名陳志平，帳號00000000 0000號之
    帳戶內；於96年8月27日至設於雲林縣斗南鎮農會匯款4萬
    元至渣打國際商業銀行大園分行，戶名陳志平，帳號000000
    000000號之帳戶內；於96年9月6日至京城銀行大林分行匯
    款2萬8千元至華南商業銀行三峽分行，戶名姚正文，帳號00
    0000000000號之帳戶內；於96年9月13日至京城銀行大林
    分行匯款2萬2千元至合作金庫商業銀行南高雄分行，戶名張
    智雄，帳號0000000000000號之帳戶內，上開詐欺所得之款
    項於匯入帳戶後，復由「胖子」以電話通知甲○○轉知辛○○前往金融機構領取詐欺所得款項，並將領得詐欺款項轉匯
    至「胖子」指定之帳戶。嗣經丙○○發覺有異並報警循線追
    查；寅○○則於撥打電話向友人褚佩茹確認後，始知受騙，
    亦於96年5月10日晚上11時15分報警處理，警方並於96年10
    月12日持向本院聲請之搜索票，並在林辛○○位於臺中市○○區○○路二段286號14樓之6居處，扣得如附表二所示辛○○所有供犯行所用之物，復分別在辛○○上開居處及甲○○
    位於臺中縣太平市○○街52號5樓之2等處，另外扣得如附表
    四所示之物。
二、案經丙○○、卯○○○、戊○○、庚○○、乙○○、己○○
    、壬○○、子○○、丑○○分別訴請彰化縣警察局員林分局
    報請臺灣彰化地方法院檢察署檢察官偵查起訴。
    理  由
壹、程序方面
一、按當事人、代理人或辯護人於法院調查證據時，知有刑事訴
    訟法第159條第1項不得為證據之情形，而未於言詞辯論終結
    前聲明異議者，視為有前項之同意，同法第159條之5定有明
    文。立法意旨在於傳聞證據未經當事人之反對詰問予以核實
    ，原則上先予排除。惟若當事人已放棄反對詰問權，於審判
    程序中表明同意該等傳聞證據可作為證據；或於言詞辯論終
    結前未聲明異議，基於尊重當事人對傳聞證據之處分權，及
    證據資料愈豐富，愈有助於真實發見之理念，且強化言詞辯
    論主義，使訴訟程序得以順暢進行，上開傳聞證據亦均具有
    證據能力。本件證人游晨姿、林婉真、丙○○、戊○○、庚○○、乙○○、己○○、壬○○、子○○、丑○○、癸○○
    、寅○○、辰○○固均曾於警詢中為陳述、證人游晨姿、林
    婉真、甲○○、辛○○均曾於偵查中具結為陳述，其性質雖
    屬傳聞證據，惟其未再於法院審理中為陳述，且查無符合同
    法第159條之1至之4等前四條之情形，其等所為之上開警詢
    及偵查筆錄內容，於原審法院審理時經當事人同意改依簡式
    審程序進行，於本院審理時，亦經予以提示並告以要旨，且
    各經檢察官、辯護人及被告等人表示意見時，亦未未於言詞
    辯論終結前對該等筆錄內容異議，依上開規定，是上開證人
    等於警詢及偵查中之證言已擬制同意其有證據能力，本院審
    酌上開筆錄作成時，較無人情施壓或干擾，亦無不當取供之
    情形，認為以之作為本案之證據亦屬適當，是上開警詢及偵
    查筆錄之證言自具有證據能力。
二、至於卷內如附表三所示證據，則未據被告及辯護人於審理時
    爭執其證據能力，復無證據證明係違背法定程序或經偽造、
    變造所取得，是依刑事訴訟法第159條之5之規定，亦均認有
    證據能力，附此敘明。
貳、實體方面
一、上揭犯罪事實，業據被告甲○○於原審及本院審理中、被告
    辛○○於原審審理時均供承不諱，核與證人即共同被告甲○○、辛○○於偵訊中具結證述（見偵9476卷p54-59、p221-2
    27）、證人游晨姿、林婉真於警偵訊中具結證述（見偵9476
    卷p15-16、p18-21），及被害人丙○○、卯○○○、戊○○
    、庚○○、乙○○、己○○、壬○○、子○○、丑○○、癸○○、寅○○、辰○○於警詢中證述之內容均大致相符（見
    偵9476卷p182-183、p38-44、p122-136、p138-140、p142-1
    44），並有扣案如附表二所示共同被告辛○○所有供聯絡或
    犯罪所用之物，及卷附如附表三所示各金融機構開戶基本資
    料、交易明細表、匯款申請書、委託書等資佐證。足證，被
    告甲○○、辛○○上揭自白與事實相符。從而，本件事證明
    確，被告甲○○、辛○○上開詐欺犯行，均堪認定。
二、至於證人即被害人卯○○○雖於警詢中陳述，其前於96年
    4 月底某日閱覽「中國新聞報」報紙，得知刊登之「販賣六
    合彩明牌」，而撥打該報紙所刊登之電話號碼與「林先生」
    聯絡，該自稱「林先生」之人向其佯稱，需先匯款加入會員
    後，可提供六合彩明牌，其誤信為真而陷於錯誤，先匯款8
    萬元，後又再度匯款12萬元至國泰世華銀行桃園分行，戶名
    明富鄂，帳號000000000000號之帳戶內云云，然證人卯○○○於本院審理時已具結證稱其遭詐騙匯入之款項合計為12萬
    元，且上開所述金額亦與卷附之國泰世華商業銀行桃園分行
    96年8月15日（96）國世銀桃園字第0585號、97年4月9日（
    96）國世銀桃園字第0252號函檢附之明富鍔開戶基本資料、
    帳戶交易明細資料相符，又綜觀全卷，除無卯○○○遭詐騙
    後合計匯款達20萬元之證據，且證人卯○○○亦當庭證稱無
    法提出匯款單據等資料供法院查明等情，足見，證人卯○○○於警詢時關於另曾遭詐騙而匯款8萬元之陳述，顯無足採
    信。另證人即被害人丙○○雖於警詢中陳稱：其前於96年
    4月31日閱覽「開報」報紙，自廣告報紙第4版所刊登之「中
    南海科技控股、0986—485341」，而撥打上揭行動電話號碼
    與真實姓名、年籍均不詳之自稱「中南海科技控股公司賀經
    理」之人聯絡有關基金問題，該自稱「中南海科技控股公司
    賀經理」之人則向其佯稱，該公司基金獲利很好，需匯款加
    入成為該公司會員，其因而另有遭詐騙匯款，賀經理於電話
    中告知，該基金公司為林主任六合彩明牌之子公司（見偵
    9476卷p183反面-184）等語，然查依卷附丙○○所提出自96
    年5月30日起至同年6月14日先後依該自稱中南海科技控股公
    司賀經理者之指示將合計192萬6千元款項匯入之帳戶有僑銀
    行城東分行戶名許峻傑、台北縣瑞芳郵局戶名陳文景、桃園
    新屋永安郵局戶名沙秋華、基隆市東信號郵局戶名李國華、
    高雄海軍官校郵局戶名楊政倫、台灣銀行基隆分行戶名陳文
    榮、遠東銀行重慶分行戶名蕭子勳等帳戶，均與犯罪事實一
    (一)至(十二)所示，被告甲○○及辛○○二人參與詐騙集團於上開
    間時段所使用之人頭帳戶不同，亦與在被告二人住處查扣之
    附表二、四所示帳戶不符，且二者使用之聯絡電話號碼亦不
    相同，實難僅以自稱中南海科技控股公司賀經理之詐騙者，
    在電話中對於被害人呂彩琴詢問該控股公司與六合彩明牌林
    主任之關係時，答稱該控股公司乃林主任之子公司等語，即
    據以認定在開報上刊登中南海科技控股、0986—485341之詐
    騙集團內自稱賀經理者，與被告二人及綽號小胖、燕子等人
    以賣六合彩明牌等方式施用詐術之詐欺集團間有共同犯意之
    聯絡及行為之分擔；是以，本件證人丙○○另遭「開報」報
    紙廣告上自稱「賀經理」之人詐騙匯款乙節，既未記載於起
    訴書內，且與證人丙○○於閱覽「中國晨報」報紙，自廣告
    報紙得知之販賣六合彩明牌訊息，而與「林主任」之人聯繫
    進而遭詐騙（即犯罪事實欄一(一)所示）等情無法律上之一罪
    關係，既非本案起訴之犯罪事實欄一所示部分起訴效力所及
    ，自非本院得併予審理，附此敘明。
四、核被告甲○○、辛○○所為，均係犯刑法刑法第339條第1項
    之詐欺取財罪。被告甲○○、辛○○與前揭所示之「胖子」
    、「小燕」、前揭犯罪事實欄一(一)至(十二)所示之真實姓名、年
    籍均不詳之成年人等間，就前揭犯罪事實欄一(一)至(十二)所示之
    詐欺取財犯行，顯有犯意聯絡及行為分擔，均應成立共同正
    犯。被告甲○○、辛○○於上揭犯罪事實欄一(一)(九)(十一)(十二)所示
    各次之密接時間，接續詐欺取財之行為，各為接續犯。至犯
    罪事實欄一(九)、(十一)、(十二)所示部分，雖未據檢察官於起
    訴書中敘明，惟此部分分別與已起訴部分即犯罪事實欄一(九)
    、(十一)、(十二)所示部分各有單純一罪之
    關係，應為起訴效力所及，本院自應並予審理，附此敘明。
    被告甲○○、辛○○所犯上開12罪，犯意各別，行為互異，
    應分論併罰。
五、原審以被告甲○○、辛○○均罪證明確，各予以論罪科刑，
    固非無見。惟查本件被告甲○○、辛○○所為事實欄一(三)所
    示犯行詐騙所得款項為12萬元，而事實欄一(四)所示犯行詐騙
    所得款項則為2萬元，然原審上開惡性較重之事實欄一(三)所
    示犯行竟均僅論以有期徒刑4月，而惡性較輕之事實欄一(四)
    所示犯行反均科以有期徒刑8月，上開科刑與被告甲○○、
    辛○○其餘事實欄所示犯行造成被害人受損害額度相較，顯
    有失當，檢察官以原審量刑過輕為由，關於事實欄一(三)、(四)
    所示部分為有理由，應由本院將此部分予以撤銷改判；定應
    執行刑部分，亦因一部分之撤銷，而失所依據，併予撤銷之
    。爰審酌被告甲○○、辛○○均正值壯年，貪慾圖利，不思
    以合法正當途徑賺取所得，明知目前社會上以各種方式詐欺
    取財之惡質歪風猖獗，令人防不勝防，竟甘願加入詐欺集團
    ，利用人頭帳戶遂行詐欺取財之犯行，致警方追緝困難，並
    負責提領他人之金融帳戶之詐欺所得，轉匯入其等所加入詐
    欺集團所指定之帳戶，嚴重破壞社會治安及有礙金融交易秩
    序，造成上揭被害人之前開嚴重財產損失，及被告二人犯後
    均坦承犯行，然迄今尚未與被害人卯○○○及寅○○二人達
    成和解等一切情狀，就其事實欄一(三)、(四)所示犯行，分別各
    量處如主文第2項所示之刑。至於犯罪事欄一(一)、(二)、(五)至
    (十二)所示部分，檢察官雖亦以上開部分犯行之量刑過輕為由提
    起上訴，然查原判決就上開犯行處被告有期徒刑3月至1年2
    月不等之刑期，既無違背法定刑之規定，亦難認有何顯然不
    當之情形，尚難指此部分判決為違法，是檢察官此部分之上
    訴無理由，應予駁回。本院並就撤銷改判部分與上訴駁回部
    分所處之刑，定其應執行之刑，以示懲儆。
六、按刑法第38條第3項係規定「犯人」所有供犯罪所用之物，
    得宣告沒收，並非規定屬「被告」所有之物，始得宣告沒收
    ，而共同正犯於意思聯絡範圍內，組成一共犯團體，團體中
    之任何成員均為「犯人」，供犯罪所用之物，只要屬於「犯
    人」所有，均得宣告沒收，不以必屬於本件被告所有者為限
    （最高法院92年度臺上字第787號判決要旨參照）；又沒收
    為從刑之一種，依主從不可分之原則，應附隨緊接於主刑之
    下而同時宣告；又共同正犯因相互間利用他人之行為，以遂
    行其犯意之實現，本於責任共同之原則，有關沒收部分，對
    於共犯間供犯罪所用之物，自均應為沒收之諭知（最高法院
    91年度臺上字第5583號判決要旨參照）；另按刑法第38 條
    第1項第2款所定得沒收之供犯罪所用或供犯罪預備之物，必
    於犯罪有直接關係者，始屬相當。如於犯罪無直接關係，僅
    係供間接使用者，即難依上開法條規定宣告沒收（最高法院
    96年度臺非字第43號判決要旨參照）。經查：
  (一)扣案如附表二編號3所示扣案之行動電話、金融機構代號一
    覽表、筆記本、筆記資料等，均係本案被告即共同正犯辛○○所有，且供被告甲○○、辛○○共犯上揭詐欺犯行所用之
    物，又被告甲○○、辛○○另透過附表二編號4之扣案存摺
    ，供前開事實一(一)犯罪之用，另透過附表二編號1、2之存摺
    、印章，供前開事實一(九)(十二)犯罪之用，另透過附表二編號1
    之存摺，供前開事實一(十)(十一)犯罪之用，業據被告辛○○於原
    審審理中陳述明確，且其中附表二編號1、2、4所示存摺、
    印章，及編號3所示晶片卡，原均為案外人姚正文、張智雄
    、游晨姿或晶片卡申請人所轉交與詐欺集團使用，業已移轉
    所有權與上揭詐欺集團使用，均應依刑法第38條第1項第2款
    規定，於附表一所示犯行論罪科刑時，併予宣告沒收。
  (二)至扣案如附表四所示之物，雖分別係被告甲○○、辛○○、
    案外人李碧霞所有或犯罪時所穿著之衣物，然既無證據證明
    附表四查扣之手機門號、存摺、提款卡等有供本件上開詐欺
    犯罪或使用或聯繫或匯款之用，復據被告甲○○、辛○○分
    別於原審審理中陳述明確，又均非違禁物，自不予宣告沒收
    ；至於在甲○○處扣得之現金4萬2400元、人民幣6,338元，
    及在辛○○處扣得之現金19萬9920元、人民幣501元等，其
    中在辛○○處扣得之現金19萬9920元，除其中18萬元部分，
    係被告辛○○遭查獲後，帶同員警將綽號胖子等詐騙集團未
    及領走之被害人所匯入之款項，提領後交付員警查扣，亦經
    被告辛○○於警詢時陳明在卷（見警0000000000號卷p29反
    面），該18萬元之現金顯屬被告等詐騙集團詐欺所得，為供
    日後發還被害人之用，連同其餘查獲之現金或人民幣，既均
    非違禁物，自亦不予宣告沒收，附此敘明。
六、被告辛○○經合法傳喚，無正當理由不到庭，本院爰不待其
    陳述逕行判決。
據上論結，應依刑事訴訟法第371條、第368條、第369條第1項前
段、第364條、第299條第1項前段，刑法第28條、第339條第1項
、第38條第1項第2款、第51條第5款，刑法施行法第1條之1第1項
、第2項前段，判決如主文。
本案經檢察官丁○○到庭執行職務。
中    華    民    國    97    年    9    月    30    日
            刑事第六庭  審判長法  官  李  文  雄
                              法  官  邱  顯  祥
                              法  官  林  靜  芬
上列正本證明與原本無異。
不得上訴。
                                書記官  高  勳  楠
中    華    民    國    97    年    9    月    30    日
附表一：
┌──┬──────────────┬─────────────────┐
│編號│   犯罪事實、時間及地點     │          主    文    欄          │
├──┼──────────────┼─────────────────┤
│1   │   犯罪事實欄一(一)所示部分   │甲○○共同意圖為自己不法之所有，以│
│    │                            │詐術使人將本人之物交付，處有期徒刑│
│    │                            │壹年貳月，如附表二編號3、4所示之物│
│    │                            │均沒收。                          │
│    │                            │                                  │
│    │                            │辛○○共同意圖為自己不法之所有，以│
│    │                            │詐術使人將本人之物交付，處有期徒刑│
│    │                            │壹年貳月，如附表二編號3、4所示之物│
│    │                            │均沒收。                          │
├──┼──────────────┼─────────────────┤
│2   │   犯罪事實欄一(二)所示部分   │甲○○共同意圖為自己不法之所有，以│
│    │                            │詐術使人將本人之物交付，處有期徒刑│
│    │                            │伍月，如附表二編號3所示之物均沒收 │
│    │                            │。                                │
│    │                            │                                  │
│    │                            │辛○○共同意圖為自己不法之所有，以│
│    │                            │詐術使人將本人之物交付，處有期徒刑│
│    │                            │伍月，如附表二編號3所示之物均沒收 │
│    │                            │。                                │
├──┼──────────────┼─────────────────┤
│3   │   犯罪事實欄一(三)所示部分   │甲○○共同意圖為自己不法之所有，以│
│    │                            │詐術使人將本人之物交付，處有期徒刑│
│    │                            │捌月，如附表二編號3所示之物均沒收 │
│    │                            │。                                │
│    │                            │                                  │
│    │                            │辛○○共同意圖為自己不法之所有，以│
│    │                            │詐術使人將本人之物交付，處有期徒刑│
│    │                            │捌月，如附表二編號3所示之物均沒收 │
│    │                            │。                                │
├──┼──────────────┼─────────────────┤
│4   │   犯罪事實欄一(四)所示部分   │甲○○共同意圖為自己不法之所有，以│
│    │                            │詐術使人將本人之物交付，處有期徒刑│
│    │                            │肆月，如附表二編號3所示之物均沒收 │
│    │                            │。                                │
│    │                            │                                  │
│    │                            │辛○○共同意圖為自己不法之所有，以│
│    │                            │詐術使人將本人之物交付，處有期徒刑│
│    │                            │肆月，如附表二編號3所示之物均沒收 │
│    │                            │。                                │
├──┼──────────────┼─────────────────┤
│5   │   犯罪事實欄一(五)所示部分   │甲○○共同意圖為自己不法之所有，以│
│    │                            │詐術使人將本人之物交付，處有期徒刑│
│    │                            │伍月，如附表二編號3所示之物均沒收 │
│    │                            │。                                │
│    │                            │                                  │
│    │                            │辛○○共同意圖為自己不法之所有，以│
│    │                            │詐術使人將本人之物交付，處有期徒刑│
│    │                            │伍月，如附表三編號3所示之物均沒收 │
│    │                            │。                                │
├──┼──────────────┼─────────────────┤
│6   │   犯罪事實欄一(六)所示部分   │甲○○共同意圖為自己不法之所有，以│
│    │                            │詐術使人將本人之物交付，處有期徒刑│
│    │                            │月，如附表二編號3所示之物均沒收 │
│    │                            │。                                │
│    │                            │                                  │
│    │                            │辛○○共同意圖為自己不法之所有，以│
│    │                            │詐術使人將本人之物交付，處有期徒刑│
│    │                            │月，如附表二編號3所示之物均沒收 │
│    │                            │。                                │
├──┼──────────────┼─────────────────┤
│7   │   犯罪事實欄一(七)所示部分   │甲○○共同意圖為自己不法之所有，以│
│    │                            │詐術使人將本人之物交付，處有期徒刑│
│    │                            │伍月，如附表二編號3所示之物均沒收 │
│    │                            │。                                │
│    │                            │                                  │
│    │                            │辛○○共同意圖為自己不法之所有，以│
│    │                            │詐術使人將本人之物交付，處有期徒刑│
│    │                            │伍月，如附表二編號3所示之物均沒收 │
│    │                            │。                                │
├──┼──────────────┼─────────────────┤
│8   │   犯罪事實欄一(八)所示部分   │甲○○共同意圖為自己不法之所有，以│
│    │                            │詐術使人將本人之物交付，處有期徒刑│
│    │                            │月，如附表二編號3所示之物均沒收 │
│    │                            │。                                │
│    │                            │                                  │
│    │                            │辛○○共同意圖為自己不法之所有，以│
│    │                            │詐術使人將本人之物交付，處有期徒刑│
│    │                            │月，如附表二編號3所示之物均沒收 │
│    │                            │。                                │
├──┼──────────────┼─────────────────┤
│9   │   犯罪事實欄一(九)所示部分   │甲○○共同意圖為自己不法之所有，以│
│    │                            │詐術使人將本人之物交付，處有期徒刑│
│    │                            │拾月，如附表二編號1、2、3所示之物 │
│    │                            │均沒收。                          │
│    │                            │                                  │
│    │                            │辛○○共同意圖為自己不法之所有，以│
│    │                            │詐術使人將本人之物交付，處有期徒刑│
│    │                            │拾月，如附表二編號1、2、3所示之物 │
│    │                            │均沒收。                          │
├──┼──────────────┼─────────────────┤
│10  │   犯罪事實欄一(十)所示部分   │甲○○共同意圖為自己不法之所有，以│
│    │                            │詐術使人將本人之物交付，處有期徒刑│
│    │                            │肆月，如附表二編號1、3所示之物均沒│
│    │                            │收。                              │
│    │                            │                                  │
│    │                            │辛○○共同意圖為自己不法之所有，以│
│    │                            │詐術使人將本人之物交付，處有期徒刑│
│    │                            │肆月，如附表二編號1、3所示之物均沒│
│    │                            │收。                              │
├──┼──────────────┼─────────────────┤
│11  │   犯罪事實欄一(十一)所示部分   │甲○○共同意圖為自己不法之所有，以│
│    │                            │詐術使人將本人之物交付，處有期徒刑│
│    │                            │柒月，如附表二編號1、3所示之物均沒│
│    │                            │收。                              │
│    │                            │                                  │
│    │                            │辛○○共同意圖為自己不法之所有，以│
│    │                            │詐術使人將本人之物交付，處有期徒刑│
│    │                            │柒月，如附表二編號1、3所示之物均沒│
│    │                            │收。                              │
├──┼──────────────┼─────────────────┤
│12  │   犯罪事實欄一(十二)所示部分   │甲○○共同意圖為自己不法之所有，以│
│    │                            │詐術使人將本人之物交付，處有期徒刑│
│    │                            │捌月，如附表二編號1、2、3所示之物 │
│    │                            │均沒收。                          │
│    │                            │                                  │
│    │                            │辛○○共同意圖為自己不法之所有，以│
│    │                            │詐術使人將本人之物交付，處有期徒刑│
│    │                            │捌月，如附表二編號1、2、3所示之物 │
│    │                            │均沒收。                          │
└──┴──────────────┴─────────────────┘
附表二：
┌──┬─────────────────────────┐
│編號│   查扣之物品（在辛○○住於台中市○○路○段286號  │
│    │   14樓之6處扣得）                                │
├──┼─────────────────────────┤
│ 1  │華南商業銀行三峽分行，戶名姚正文，帳號000000000000│
│    │號之存摺1本。                                     │
├──┼─────────────────────────┤
│ 2  │合作金庫商業銀行南高雄分行，戶名張智雄，帳號063076│
│    │0000000 號之存摺1本、張智雄印章1枚。              │
├──┼─────────────────────────┤
│ 3  │ 諾基亞廠牌行動電話（內裝門號0953—056869號晶片卡 │
│    │ ）1支、金融機構代號一覽表1張、筆記本1本、筆記資料│
│    │ 17張。                                           │
├──┼─────────────────────────┤
│ 4  │1.中國信託商業銀行，戶名游晨姿，帳號000000000000  │
│    │  號之存摺1本。(此部分原判決漏載)                 │
│    │2.三信商業銀行，戶名游晨姿，帳號000000000號之存摺1│
│    │  本。(此部分原判決漏載)                          │
└──┴─────────────────────────┘
附表三
┌──────┬─────────┬─────┬─────┬───────┐
│所屬銀行    │ 扣押物內容       │   戶名   │  數量    │  備     註   │
├──────┼─────────┼─────┼─────┼───────┤
│聯邦銀行    │客戶交易明細表影本│          │    1     │              │
├──────┼─────────┼─────┼─────┼───────┤
│高雄縣      │ 匯款申請書影本   │          │    1     │              │
│燕巢鄉農會  │                  │          │          │              │
├──────┼─────────┼─────┼─────┼───────┤
│京城銀行    │ 匯款委託書影本   │          │    2     │              │
├──────┼─────────┼─────┼─────┼───────┤
│雲林縣      │ 匯款申請書影本   │          │    1     │              │
│斗南鎮農會  │                  │          │          │              │
├──────┼─────────┼─────┼─────┼───────┤
│京城銀行    │ 匯款委託書影本   │          │    5     │              │
├──────┼─────────┼─────┼─────┼───────┤
│永豐商業銀行│  開戶基本資料    │  蔡耀諄  │    1     │永豐銀德惠分和│
│德惠分行    │                  │          │          │（96）字第    │
│            │                  │          │          │00026號函     │
│            ├─────────┼─────┼─────┼───────┤
│            │  帳戶交易明細表  │          │    1     │              │
├──────┼─────────┼─────┼─────┼───────┤
│國泰世華    │ 開戶基本資料     │ 明富鍔   │    1     │（96）國世銀桃│
│商業銀行    │                  │          │          │園字第0585號函│
│桃園分行    ├─────────┼─────┼─────┼───────┤
│            │ 帳戶交易明細資料 │          │     1    │（96）國世銀桃│
│            │                  │          │          │園字第0252號函│
├──────┼─────────┼─────┼─────┼───────┤
│中國信託商業│ 開戶基本資料     │游晨姿    │     1    │中信銀集作字  │
│銀行        │                  │          │          │第97503506號函│
│            ├─────────┼─────┼─────┼───────┤
│            │ 帳戶交易明細表   │          │     1    │              │
├──────┼─────────┼─────┼─────┼───────┤
│三信商業    │ 開戶基本資料     │游晨姿    │     1    │三信銀管字    │
│銀行        │                  │          │          │第9700905號函 │
│            ├─────────┼─────┼─────┼───────┤
│            │ 帳戶交易明細表   │          │     1    │              │
├──────┼─────────┼─────┼─────┼───────┤
│合作金庫    │ 開戶基本資料     │鍾菊梅    │     1    │合金美字第    │
│商業銀行    │                  │          │          │0970001345號函│
│美濃分行    ├─────────┼─────┼─────┼───────┤
│            │帳戶交易明細表    │          │     1    │              │
├──────┼─────────┼─────┼─────┼───────┤
│彰化銀行    │開戶基本資料      │饒容福    │     1    │彰楊字        │
│楊梅分行    │                  │          │          │第09700738號函│
│            ├─────────┼─────┼─────┼───────┤
│            │帳戶交易明細表    │          │     1    │              │
├──────┼─────────┼─────┼─────┼───────┤
│華南商業    │開戶基本資料      │胡德鴻    │     1    │華梓存字      │
│銀行        │                  │          │          │第970065號函  │
│楠梓分行    │                  │          │          │              │
│            ├─────────┼─────┼─────┼───────┤
│            │帳戶交易明細表    │          │     1    │              │
├──────┼─────────┼─────┼─────┼───────┤
│華南商業    │開戶基本資料      │姚正文    │     1    │ 華峽存字     │
│銀行        │                  │          │          │ 第970410號函 │
│三峽分行    ├─────────┼─────┼─────┼───────┤
│            │帳戶交易明細表    │          │     1    │              │
├──────┼─────────┼─────┼─────┼───────┤
│合作金庫    │ 開戶基本資料     │張智雄    │     1    │合金南高存字第│
│商業銀行    │                  │          │          │0960005135號函│
│南高雄分行  ├─────────┼─────┼─────┼───────┤
│            │帳戶交易明細表    │          │     1    │合金含高存字第│
│            │                  │          │          │0970001396號函│
├──────┼─────────┼─────┼─────┼───────┤
│板信商業    │ 開戶基本資料     │邱瑞敏    │     1    │日板信作業字第│
│銀行        │                  │          │          │0978070464號函│
│            ├─────────┼─────┼─────┼───────┤
│            │帳戶交易明細表    │          │     1    │              │
├──────┼─────────┼─────┼─────┼───────┤
│合作金庫    │ 開戶基本資料     │劉德賜    │     1    │合金西臺中存字│
│商業銀行西台│                  │          │          │第0000000000  │
│中分行      │                  │          │          │號函          │
│            ├─────────┼─────┼─────┼───────┤
│            │帳戶交易明細表    │          │     1    │              │
├──────┼─────────┼─────┼─────┼───────┤
│渣打國際    │ 帳戶基本資料     │ 陳志平   │     1    │渣打商銀大園字│
│商業銀行    │                  │          │          │第09700176號函│
│大園分行    ├─────────┼─────┼─────┼───────┤
│            │帳戶交易明細表    │          │          │              │
└──────┴─────────┴─────┴─────┴───────┘
附表四
┌──┬─────────────────────────┐
│編號│   查扣之物品                                     │
├──┼─────────────────────────┤
│一  │在甲○○位台中縣太平市○○街52號5樓之2住處扣得    │
│    │1.甲○○所有:諾基亞廠牌行動電話（內裝門號0961—   │
│    │             310459 號晶片卡）1支、               │
│    │            諾基亞廠牌行動電話1支(000000000000000 │
│    │             )                                    │
│    │2.李碧霞所有: 摩拖羅拉廠牌行動電話 (00000000000000│
│    │              號)1支。                            │
├──┼─────────────────────────┤
│二  │在甲○○位台中縣太平市○○街52號5樓之2住處扣得    │
│    │1.甲○○所有：現金4萬2千4百元（原判決誤載為42萬4千│
│    │  元)、人民幣6,338元、晶片卡5張、名片22張、中國國 │
│    │  際商銀金融卡1張、臺新銀行金融卡1張、中國信託銀行│
│    │  現金卡1張、土地銀行金融卡1張、郵局金融卡1張、一 │
│    │  代佳人卡1張、中國信託金融卡1張、中國聯通儲值卡3 │
│    │  張 (原判決誤載為1張)、國泰世華銀行金融卡1張、台 │
│    │  亞加油卡1張、遠東銀行金融卡1張、渣打銀行金融卡1 │
│    │  張。                                            │
│    │2.李碧霞所有:合作金庫朝馬分行存摺1本、臺新銀行太  │
│    │  平分行存摺1本、新光三越金融卡2張、臺新銀行金融  │
│    │  卡1張(原判決誤載為2張)、大眾銀行金融卡1張。     │
├──┼─────────────────────────┤
│三  │在辛○○位台中市○○路○段286號14樓之6居處扣得    │
│    │1.戶名：許忠梠、黃嘉亳、黃鼎祥、李沂展、葉有豐、李│
│    │  水源、巫美華、李明勳、李登波、李中興、何啟全、陳│
│    │  武雄、李景忠、楊士明、謝宏政、徐榮聰、戴惠萍、范│
│    │  秀鳳、賴怡君、張志忠之郵局存摺各1本。           │
│    │2.戶名：曾國禎、林楷佑之銀行存摺各3本。           │
│    │3.戶名：蘇展民、沈惠珍、游正宗、詹裕隆銀行存摺各2 │
│    │  本。                                            │
│    │4.戶名：張瓊文、黃士倫、溫定昌、邱文妹、李炳輝、潘│
│    │  洪罔腰、謝荏安、吳泰宏、吳憲璋、吳洪美、蔡旭亮、│
│    │  張文良、黃俊銘、王純純、蔡婉倫、鄭玉蘭、李新豐、│
│    │  林成豐、王嘉鴻、王韻文、林育文、黎瑞瑛銀行存摺各│
│    │  1本。                                           │
│    │5.帳號：000000000000號之聯邦銀行存摺1本。         │
├──┼─────────────────────────┤
│四  │在辛○○位台中市○○路○段286號14樓之6居處扣得    │
│    │1.銀行及郵局金融卡共計37張。                      │
│    │2.印章28顆。                                      │
│    │3.現金新臺幣199,200元 (其中18萬元係被告辛○○遭警 │
│    │  查獲後，將詐騙得手後，集團成員未及領走，由辛○○│
│    │  前往提領之詐騙款項）、人民幣501元。             │
├──┼─────────────────────────┤
│五  │在辛○○位台中市○○路○段286號14樓之6居處扣得    │
│    │1.行動電話晶片卡共計17張。                        │
│    │2.已損壞之諾基亞廠牌行動電話1支（序號0000000000000│
│    │  68 ）。                                         │
│    │3.諾基亞廠牌行動電話1支（內含SIM卡0000-000-000號) │
├──┼─────────────────────────┤
│六  │在辛○○位台中市○○路○段286號14樓之6居處扣得    │
│    │臺中商業銀行支票37張、身分證影本15張、匯款單據3張 │
│    │、六合彩光碟片36張、電腦主機1臺、衣服2件。        │
└──┴─────────────────────────┘


司法院資訊處製作；財團法人民間司法改革基金會備份。
